【裁判字號】    89,上易,40
【裁判日期】    890411
【裁判案由】    竊盜
【裁判全文】
臺灣高等法院高雄分院刑事判決                      八十九年度上易字第四號
    上  訴  人  台灣高雄地方法院檢察署檢察官
    被      告  丙○○
右上訴人因被告竊盜案件，不服臺灣高雄地方法院八十八年度易字第九００號中華民
國八十八年十一月二十三日第一審判決（起訴案號：臺灣高雄地方法院檢察署八十七
年度偵字第一四八四三號），提起上訴，本院判決如左：
      主      文
原判決撤銷。
丙○○連續攜帶兇器竊盜，處有期徒刑捌月。
      事      實
一、丙○○意圖為自己不法之所有，基於概括之犯意，先於民國八十七年四月二十一
    日下午五時許，在高雄市○○區○○路與武營路口處竊取甲○○所有車牌號碼Ｚ
    ＢＺ─一五三號輕型機車乙部，得手後留供己用；嗣於同年六月二十三日二十二
    時三十分許至翌日零時三十分許間之某時，又在高雄市○○○路七○二之二號建
    物前，持客觀上足對人之生命、身體、安全構成威脅，具有危險性之名稱不詳之
    金屬工具（未經扣案），撬壞乙○○所有，停放於上址之車牌號碼ＶＷ─七九三
    三號自小客車右邊車門門鎖（毀損部分未據告訴），隨即打開車門而竊得置於該
    車內乙○○所有之皮夾乙只，內含有身分證、汽車駕照、健保卡及台灣企銀信用
    卡各乙張，得手後即據為己有。嗣於同年六月二十五日二十三時四十五分許，丙○○騎乘上開機車載其女友陳怡如行經高雄市○○區○○路援中港加油站前，為
    警臨檢時，自丙○○褲子口袋中之皮夾內發現上開竊取之乙○○所有身分證、汽
    車駕照、健保卡及台灣企銀信用卡各乙張而查獲上情。
二、案經高雄市政府警察局楠梓分局報告台灣高雄地方法院檢察署檢察官偵查起訴。
      理      由
一、查被告丙○○於本院審理時經合法傳喚，未經到庭陳述；而據其於原審審理時雖
    矢口否認有右開竊取機車犯行，並辯稱：伊在八十七年四月下旬尚未認識陳怡如
    ，而該機車在伊認識陳怡如之前，陳怡如已在騎用，非其所竊等語。然查：（一
    ）、被害人甲○○於右揭時、地失竊上開機車之事實，業經甲○○於警訊及原審
    中指述甚明，並有贓物領據附卷可稽。（二）、被告丙○○於八十七年六月二十
    五日二十三時四十五分許，騎乘上開甲○○失竊之機車載其女友陳怡如行經高雄
    市○○區○○路援中港加油站前，為警臨檢查獲之事實，已經被告丙○○及原審
    同案被告陳怡如分別於警偵訊及原審中供認不諱。而陳怡如於警訊中供稱：機車
    係其於八十七年六月十日二十時三十分許在高雄市○○○路附近向綽號「友誼」
    之男子借來的，：：只知道綽號「友誼」男子年約二十幾歲，其他姓名、年籍、
    住址等資料均不知道云云（警訊影印卷第四頁）；偵查中則供稱：是向朋友張有
    誼借的，張有誼約三十幾歲，住三多一路六十一號等語（偵查影印卷第二十三頁
    ）；其警、偵訊之供述，始稱不知綽號「友誼」男子之姓名、住址，僅知約二十
    幾歲；後又改稱姓名叫張有誼，住三多一路六十一號，約三十幾歲；前後就借其
    機車之人之姓名、住址及年齡等之供述均不相符，疑點重重，而衡情借用機車當
    知借用人之住所，否則如何還車，且如長期借用，亦會連同行車執照併借，以便
    為警臨檢查核之用，但本件並無行車執照，且經檢察官派警至前述住址察訪並無
    「張有誼」其人。（參同上偵卷第二十四頁），顯見乙○○供稱向張友誼所借等
    情，應非真實。（三）乙○○於偵查中經檢察官訊以查無張有誼之人時，復供稱
    實情如何，要問丙○○才知道（同上偵卷第二十八頁）；於原審審理時經法官訊
    以機車是怎麼來的？則答稱：我不知道，丙○○叫我跟警察說機車是我跟朋友借
    的：：我沒有向「友誼」借機車云云（原審影印卷第三十頁背面、第三十一頁）
    ；綜上所陳並參諸被查獲時機車係由被告丙○○騎乘等情互證觀之，堪認陳怡如
    後來供述係丙○○叫伊跟警察說機車是跟朋友借的：：伊（陳怡如）沒有向「友
    誼」借機車等語較合乎常情，足可採取；準此，則被害人甲○○所失竊之上開機
    車既在被告使用中為警查獲，且被告又教唆陳怡如向警察騙稱係向朋友所借用云
    云，可見應係被告所竊取，否則茍如所辯，該機車在伊認識陳怡如之前，陳怡如
    已在騎用，並非伊所竊來，何須上述之為，是以被告所辯顯屬卸責之詞，不足採
    信，其此部份竊盜事證明確，犯行詢堪認定。
二、查被告於警訊及偵審中均坦承竊得被害人乙○○所有之皮夾乙只，內含身分證、
    汽車駕照、健保卡及台灣企銀信用卡各乙張之事實不諱。惟辯稱：上開物件係伊
    在八十七年六月二十四日一時許，於高雄市○○路三六號之綽號「阿林」之朋友
    家所竊得云云。經查：（一）、被害人陳雅昭於右開時、地遭人竊取上開物件之
    事實，業據被害人陳雅昭於警訊、原審及本院審理中指述甚詳。被告雖否認於右
    開時、地竊得上開物件，然亦自承係在上開朋友家所竊，足見被告確有為自己不
    法所有之意圖而竊取上開物件之犯意甚明。又被告固辯以係在上開朋友家所竊，
    然該綽號「阿林」之朋友姓名為何，被告何以能自該朋友家中竊得上開物件之細
    節，均未見被告詳以陳明，實非無疑。況被害人陳雅昭之上開物件既遭竊取，若
    真如被告所言，該物件既係出現在該綽號「阿林」之朋友家中，應是另有他人竊
    得而帶回該處無疑，然自該物件於右開時、地失竊，至被告再度竊取為止，相差
    未超過二小時三十分，復再扣除竊取該物之人自前揭九如一路竊盜之現場至上開
    府北路住處之相當路程時間，二者相差時間更短，衡以常情，若上開物件確係另
    為他人所竊，且該物件中既含有信用卡一張，洵屬甚有價值之物，該他人於竊得
    後之相當時間內，應會特別妥慎注意保管為是，豈有於如此短暫之時間內，容認
    被告再度竊取之理，誠不符常情。是以，被告既承認竊取上開物件，卻否認於右
    開時、地所竊取，其否認無非避重就輕，推卸刑責之詞，實不足採信。此外，復
    有被害人陳雅昭出具之贓物認領保管收據乙紙附卷可稽，被告應係在右開時、地
    竊取上開物件甚明，事證明確，其犯行應堪認定。（二）、又被害人陳雅昭於警
    訊、原審及本院審理中均指陳其前揭自小客車遭人撬開，且門鎖因而損壞等情（
    本院八十九年三月十日訊問筆錄、原審八十八年八月三日訊問筆錄及警訊卷第八
    頁參見），足見應係遭被告持相當長度及硬度之金屬利器撬開前揭自小客車車門
    而為行竊所致，是以被告所持之該名稱不詳之工具，應屬客觀上足對人之生命、
    身體、安全構成威脅，具有危險性之兇器無疑。
三、核被告第一次所為竊取機車行為，係犯刑法第三百二十條第一項竊盜罪，因無證
    據足以證明係被告與其女友陳怡如共同竊取，公訴意旨認此部份係二人共同所為
    ，尚有未洽；又被告第二次竊盜事實應係犯刑法第三百二十一條第一項第三款之
    攜帶兇器竊盜罪，公訴意旨漏未斟酌此點，而認此次亦係犯同法第三百二十條第
    一項之普通竊盜罪，尚有未恰，惟其基本之社會事實同一，本院自應予審理，並
    變更起訴法條。又被告二次竊盜犯行，所犯基本犯罪構成要件相同，反覆為之，
    顯係基於概括之犯意，應依連續犯之規定論以情節較重之攜帶兇器竊盜一罪。
四、原審未予詳察，就被告竊取機車犯行遽為無罪之判決，尚有未合；而就第二次竊
    盜犯行，雖予論罪科刑，惟被告既係連續竊盜，且犯後砌詞卸責，態度非佳，非
    施以入監服刑，實難矯其劣行，原判決並諭知緩刑，亦有可議；檢察官上訴意旨
    ，據此指摘原判決不當為有理由，應予撤銷改判。爰審酌被告連續竊取他人之機
    車及破壞被害人車門鎖而竊取前揭物件之犯罪手法，顯以暴力嚴重侵害被害人之
    財產權，且上開物件內包含各式證件及信用卡，亦足讓被害人生活造成不便，並
    恐懼前揭各式證件可能遭被告利用為作案工具，甚或信用卡可能遭盜刷而致財產
    、信用均受侵害，故被告犯罪情節及所生損害均非輕微等犯罪一切情狀，科處如
    主文第二項所示之刑。
五、至公訴意旨認被告除竊得被害人陳雅昭前揭皮夾乙只，內含身分證、汽車駕照、
    健保卡及台灣企銀信用卡各乙張外，尚竊得其所有之郵局及玉山銀行之金融卡各
    乙張，割大理石鋸台及墨斗線各乙台等物。然查，此部分被訴犯罪事實業經被告
    於警訊及偵審中均堅決否認在卷，且被害人雖指述有上開之物亦遭失竊，然是否
    確有該等物件失竊，仍不無疑問。況縱認確有上開物件失竊情事，亦無從指認即
    係被告所竊取。而警方自被告身上所查獲之物件，僅係前揭皮夾乙只，內含身分
    證、汽車駕照、健保卡及台灣企銀信用卡各乙張，並未發現另有公訴人所認之上
    開物件，此外復查無其他積極證據足認被告確有公訴人指述之上開情節，自不得
    徒以被告身懷前揭身分證等物件即逕認公訴意旨上開此部分所認為真。是以，公
    訴意旨上開所認容有未恰，惟此部份與前揭論罪科刑部份，係單純一罪關係，爰
    不另為無罪之諭知，亦附此敘明。
六、被告經合法傳喚，無正當理由不到庭，不待其陳述逕行判決。
據上論結，應依刑事訴訟法第三百六十九條第一項前段、第三百六十四條、第二百九
十九條第一項前段、第三百條、第三百七十一條，刑法第三百二十一條第一項第三款
、第五十六條，判決如主文。
本案經檢察官朱文彬到庭執行職務。
中    華    民    國     八十九     年       四       月     十一       日
                              臺灣高等法院高雄分院刑事第一庭
                                  審判長法官  翁慶珍
                                        法官  周賢銳
                                        法官  李春昌
右正本證明與原本無異。
不得上訴。
                                      書記官  張得水
中    華    民    國     八十九     年       四       月     十三       日
附錄：本判決論罪科刑法條：
刑法第三百二十一條第一項第三款
犯竊盜罪而有左列情形之一者，處六月以上五年以下有期徒刑：
三、攜帶兇器而犯之者。
                                                                        Ｂ


司法院資訊處製作；財團法人民間司法改革基金會備份。
